臺灣高等法院刑事判決　　　　　　　　　　　　九十一年度上更(一)字第五五號
　　上　訴　人
　　即　被　告　乙○○
　　指定辯護人　本院甲○辯護人
右上訴人因違反毒品危害防制條例等案件，不服臺灣桃園地方法院九十年度訴字第一
二一九號，中華民國九十一年一月三日第一審判決（起訴案號：臺灣桃園地方法院檢
察署九十年度偵字第一００一號）提起上訴，經判決後，由最高法院發回更審，本院
判決如左：
    主  文
原判決撤銷。
乙○○運輸第二級毒品，處有期徒刑柒年陸月。扣案之第二級毒品ＭＤＭＡ大包（
淨重陸佰拾點壹肆公克）、貳小包（淨重肆拾貳點零陸公克）均沒收銷燬之；包裝
紙盒壹袋沒收。
    事  實
一、乙○○意圖私運管制進口之第二級毒品ＭＤＭＡ進入中華民國境內，即於民國（
    下同）九十年六月十七日搭機前往馬來西亞，並在馬來西亞向不詳姓名之人取得
    如附表編號一、二所示之第二級毒品ＭＤＭＡ。及至九十年六月十九日，乙○○
    攜帶上開毒品ＭＤＭＡ自馬來西亞吉隆坡搭乘飛機時，為避免運輸途中遭海關人
    員發現，即將毒品置放於手機盒內，復以鋁箔材質之綠色花紋包裝紙包覆，藉以
    隔絕Ｘ光機檢查，並於最外層再包裹一般包裝紙後，藏放於手提行李內。迨乙○
    ○於同日搭機返抵桃園中正國際機場，依海關關員指示通行紅線通關台時，經查
    驗人員要乙○○打開該禮盒受驗，始當場查獲，並扣得附表所示之物品。
二、案經法務部調查局桃園縣調查站移送臺灣桃園地方法院檢察署檢察官偵查起訴。
    理  由
一、訊據被告即上訴人乙○○固坦承於九十年六月十七日搭機前往馬來西亞，並在馬
    來西亞取得內裝有附表編號一、二所示第二級毒品ＭＤＭＡ之禮盒，再置放於手
    提行李內，後於同年月十九日返國時為警查獲等情，然矢口否認有運輸毒品之犯
    行，辯稱：因前去馬來西亞從事ＩＣ板交易時，受一位姓名年籍不詳綽號「阿陳
    」之男子委託將禮盒帶回國內，「阿陳」僅告知該禮盒係贈送岳母之禮物，迨回
    台後再行聯絡取回，後雙方互留電話，即先行搭機回國，不知禮盒內裝有第二級
    毒品ＭＤＭＡ，且伊回台通關時係主動受檢云云。
二、惟查：
（一）被告攜帶入境如附表所示編號一、二之藥片，經檢驗出有第二級毒品ＭＤＭＡ
      成份（編號一紅色藥片合計淨重六三○點一四公克，純度五四．八三％，純質
      淨重三四五點五公克；編號二黃色藥片合計淨重四十二點○六公克，純度四九
      點一二％，純質淨重二○點六五公克），有法務部調查局九十年七月六日（９
      ０）陸（一）字第九○一三四一四二號檢驗通知書一紙在卷可稽。被告自馬來
      西亞私運入境之物品確為第二級毒品無疑。
（二）被告辯稱係在馬來西亞受綽號「阿陳」友人之託，攜帶藏有毒品之禮盒來台，
      依常情判斷，二人應有相當認識。然被告自本件案發迄今，竟始終無法供出「
      阿陳」之真實姓名年籍住居所或聯絡電話，已難信為真實。再被告供稱於二年
      前，經由朋友介紹認識綽號「阿陳」之人，二年間均未曾連絡等語（見偵查卷
      第五○頁背面）。倘被告所稱屬實，二人亦僅有一面之緣，被告於馬來西亞偶
      然遇見「阿陳」之人，即受託攜帶禮盒入境交付「阿陳」之岳母，被告復不知
      「阿陳」岳母之住居所，並由「阿陳」來台後，再向被告取回，二人亦未約定
      交付之時間、地點，顯均與常情有違。況扣案之禮盒，重量僅有七百十公克，
      該「阿陳」之人大可自行攜帶入境，而無先行託由被告帶入國內後，再自行來
      台取回之必要。參以被告供稱「阿陳」之聯絡電話0000000000（見
      偵查卷第三○頁背面），經調查人員撥打，始終未能撥通；及被告攜帶之禮盒
      ，係以層層包裹，內並夾一層鋁鉑材質之包裝紙，核與一般禮物包裝方式不同
      等情觀之，被告辯稱係受「阿陳」之人託交扣案禮盒，顯係杜撰之詞，不足採
      信。
（三）被告另稱：此次出國係與「方先生」相約觀看ＩＣ樣品，因方先生告以未取得
      樣品，遂未能攜帶樣品回國。惟被告供稱與「方先生」認識十餘年，經營電動
      玩具ＩＣ買賣十年有餘，大多由「方先生」介紹買賣，所出售之ＩＣ板則均向
      林天來購買。則依被告所稱，被告與方先生業已結識十餘年，並有經常生意往
      來，此次又已相約至馬來西亞觀看ＩＣ商品，被告卻無法供出「方先生」之真
      實姓名住居所或聯絡電話，實令人無法置信。雖被告提出印有「佰億」公司之
      名片，然該公司並未依法登記，是否確有經營，亦屬可疑。又經原審訊問被告
      「佰億」公司交易之客戶？如何進貨？如何出貨？等營業情節，被告雖稱：哪
      個國家有生意，就往哪個國家去，貨品是向證人林天來所購，然亦無法提出往
      來客戶資料，以供查證。且證人林天來於原審調查時結稱：只跟被告去過一次
      馬來西亞、新加坡交易ＩＣ板等語（見原審卷第一○三至一○五頁），核與被
      告供稱：與方先生往來十餘年，產品均向林天來購買之情節不符。足見被告辯
      稱：本次出國係與「方先生」相約取ＩＣ板樣品，要屬虛構之詞。
（四）查被告於六月十七日搭機前往馬來西亞，並非前去觀看ＩＣ板樣品，該禮盒亦
      非「阿陳」之人託付，業經查明如前。而被告於馬來西亞取得扣案禮盒後，隨
      即於六月十九日返國。且被告返國時，除隨身攜帶之衣物外，手提行李內亦僅
      有香煙及扣案禮盒，並無有關ＩＣ板買賣之契約、簡介或其他相關資料，顯見
      被告此次前去馬來西亞係意在取回扣案之禮盒甚明。再被告於調查局人員訊問
      ：「本站將你原持用之行動電話號碼0000000000自九十年六月十九
      日迄今持續開機，僅接聽到一位名為『麥可』之男子詢問你何時要到馬來西亞
      ，該男子與你何關係？」被告供稱：「此名為麥可之男子在馬來西亞從事搖頭
      丸及藥品販售業，我曾經與他合作由台灣出口『愈立眠』（音譯）安眠藥至馬
      來西亞給他獲取信任，我打算由其介紹馬來西亞販毒集團與我認識。」（見偵
      查卷第三○頁背面）及至前審調查時，被告亦坦承：「我本來就有意思要和馬
      來西亞的毒品集團認識。」（見前審九十一年三月五日訊問筆錄）則被告前往
      馬來西亞既有意結識當地販賣毒品集團，並將藏有毒品之扣案禮盒攜帶入境，
      顯見被告係意圖輸入毒品至灼。雖證人即海關人員陳輝添於原審時證述：被告
      通關檢查時神情蠻鎮定等語，惟遇事緊張、焦慮與否，因人而異，況被告為免
      遭檢查人員發覺有異而力圖鎮定表現，而主動通關受檢，亦屬犯罪者犯罪之方
      法之一，尚難依其通關表現而為有利之佐證，故其辯稱不知扣案禮盒內藏有毒
      品，要無可採。事證明確，被告犯行堪以認定。
三、查ＭＤＭＡ係毒品危害防制條例第二條第二項所規定之第二級毒品，被告運輸入
    境，係犯毒品危害防制條例第四條第二項之運輸第二級毒品ＭＤＭＡ罪。又ＭＤ
    ＭＡ既屬第二級毒品，自為行政院依懲治走私條例第二條第四項規定公告之管制
    進出口物品（甲項第四款），因懲治走私條例第二條第一項已於九十一年六月二
    十六日修正公佈，並於同年月二十八日生效，被告未經許可，擅將ＭＤＭＡ走私
    運輸入境，經依刑法第二條第一項前段規定，比較新舊法結果，以舊法對被告較
    為有利，故被告另犯修正前懲治走私條例第二條第一項私運管制物品進口罪。被
    告非法持有毒品之低度行為，應為運輸之高度行為所吸收，不另論罪。被告以一
    行為同時觸犯運輸第二級毒品罪及私運管制物品罪，為想像競合犯，應從一重論
    以運輸第二級毒品罪。公訴人就被告所犯修正前懲治走私條例第二條第一項私運
    管制物品進口罪部分，雖未論及，然與起訴部分有想像競合之裁判上一罪關係，
    本院自得一併審理。
四、原審據以論罪科刑，固非無見。惟原審認被告構成懲治走私條例第二條第一項之
    私運管制物品進口罪，並未說明理由依據，且未及為新舊法比較說明，自有未洽
    。被告上訴，否認犯罪，固無可取。然原判決既有可議，自應由本院將原判決撤
    銷改判。爰審酌被告犯罪動機、目的、手段、所生危害及犯罪後態度等一切情狀
    ，量處如主文第二項所示之刑，以示懲儆。扣案附表編號一、二所示之ＭＤＭＡ
    ，為第二級毒品，應依毒品危害防制條例第十八條第一項前段規定，宣告沒收銷
    燬之。另扣案附表編號三所示之包裝紙一袋，係被告包裹毒品攜帶入境，為被告
    所有並供犯罪所用之物，併依前開條例第十九條第一項諭知沒收。
五、本件原審於九十一年一月三日判決後，被告於同年月二十五日收受判決書，並於
    九十一年一月二十八日、二月五日具狀提起上訴，此有上訴狀二紙附於前審卷內
    可稽，被告第一次具狀提起上訴，係在法定期間內，已屬合法上訴，事後雖於期
    間外再次具狀表示上訴，對於已生合法上訴效力並不生影響，附此敘明。
據上論斷，應依刑事訴訟法第三百六十九條第一項前段、第三百六十四條、第二百九
十九條第一項前段，毒品危害防制條例第四條第二項、第十八條第一項前段、第十九
條第一項，修正前懲治走私條例第二條第一項、第十一條，刑法第二條第一項前段、
第十一條前段、第五十五條，判決如主文。
本案經檢察官張文政到庭執行職務。
中      華      民      國      九十一      年      八    月    二十    日
                              台灣高等法院刑事第十六庭
                                  審判長法  官  許  增  男
                                        法  官  黃  鴻  昌
                                        法  官  周  煙  平
右正本證明與原本無異。
如不服本判決應於收受送達後十日內向本院提出上訴書狀，其未敘述上訴之理由者並
得於提起上訴後十日內向本院補提理由書（均須按他造當事人之人數附繕本）。
                                        書記官  蕭  麗  珍
中      華      民      國    九十一    年      八      月    二十一    日
附錄：本案論罪科刑法條全文
毒品危害防制條例第四條第二項
製造、運輸、販賣第二級毒品者，處無期徒刑或七年以上有期徒刑，得併科新臺幣七
百萬元以下罰金。
修正前懲治走私條例第二條第一項
私運管制物品進口、出口逾公告數額者，處七年以下有期徒刑，得併科新台幣二十萬
元以下罰。
附表：
┌──┬───────┬────────┬──────────────┐
│編號│品        名  │數        量    │ 沒    收    依    據       │
│    │              │                │                            │
├──┼───────┼────────┼──────────────┤
│一  │紅色藥片      │三大包，合計淨重│毒品危害防制條例第十八條第一│
│    │              │630.14公克，平均│項前段                      │
│    │              │純度54.83%，純質│                    │
│    │              │淨重345.5公克   │                            │
├──┼───────┼────────┼──────────────┤
│二  │黃色藥片      │二小包，合計淨重│同右                        │
│    │              │42.06公克，平均 │                            │
│    │              │純度49.12%，純質│                            │
│    │              │淨重20.65公克   │                            │
├──┼───────┼────────┼──────────────┤
│三  │包裝紙盒及包裝│一袋            │毒品危害防制條例第十九條第一│
│    │紙            │                │項                          │
└──┴───────┴────────┴──────────────┘
